臺灣臺北地方法院刑事判決
111年度審訴緝字第33號
公  訴  人  臺灣臺北地方檢察署檢察官
被      告  周世強



選任辯護人  魯寶文律師
上列被告因強姦等案件，經檢察官提起公訴（85年度偵字第2295
4號），本院判決如下：
    主  文
本件免訴。
    理  由
一、起訴意旨略以：被告周世強於民國85年8月12日凌晨1時許，
    在臺北市○○○路0段000號地下1樓○○○○撞球場內，毆打A女（
    真實姓名、年籍詳卷），並強迫在場之陳○○毆打A女，致A女
    右臉擦傷、左側頭皮下瘀腫、嘴唇瘀擦傷、右肘及左肘瘀傷
    、背部多處瘀腫。被告猶未罷手，更強押A女至臺北市○○路0
    0巷000號香妮賓館201號房內，以暴力強姦A女得逞。嗣A女
    乘被告熟睡之際逃出，向其撞球店店長彭○○求救而脫困。因
    認被告涉犯刑法第277條第1項、第302條第1項、第221條第1
    項等罪嫌。
二、按行為後法律有變更者，適用行為時之法律，但行為後法律
    有利於行為人者，適用最有利於行為人之法律，刑法第2條
    第1項定有明文。此條規定乃與刑法第1條罪刑法定主義契合
    ，而貫徹法律禁止溯及既往原則，係規範行為後法律變更所
    生新舊法律比較適用之準據法，是刑法第2條第1項本身雖經
    修正，但刑法第2條既屬適用法律之準據法，本身尚無比較
    新舊法之問題，應一律適用裁判時之現行刑法第2條規定以
    決定適用之刑罰法律，合先敘明。本件經比較新舊法如下：
㈠、刑法第277條第1項部分
　　本案被告行為後，刑法第277條業於108年5月29日修正公布
    ，並於同年月31日施行，修正前刑法第277條第1項規定：「
    傷害人之身體或健康者，處三年以下有期徒刑，拘役或一千
    元以下罰金。」修正後刑法第277條第1項則規定：「傷害人
    之身體或健康者，處五年以下有期徒刑、拘役或五十萬元以
    下罰金。」經比較新舊法結果，修正後之刑度提高為「五年
    以下有期徒刑」、拘役或「五十萬元以下罰金」，是行為後
    之法律並未較有利於行為人，依刑法第2條第1項前段之規定
    ，自應適用被告行為時之法律。
㈡、刑法第302條第1項部分
　　本案被告行為後，刑法第302條第1項雖經修正，並於108年1
    2月25日經總統公布，於同年月27日施行，然修正內容係將
    修正前依刑法施行法第1條之1第2項前段，就罰金數額提高
    為三十倍之規定內容，明訂於刑法各條規定內，是上開規定
    修正後之法定刑度並未變更，且實質上亦無法律效果及行為
    可罰性範圍之變更，既無變更，自不生新舊法比較問題，應
    依一般法律適用原則，逕適用現行刑法第302條第1項規定處
    斷。
㈢、刑法第221條第1項部分
　　本案被告行為後，刑法第221條第1項業於88年4月21日修正
    公布，並於同年月23日施行，修正前刑法第221條第1項規定
    ：「對於婦女以強暴、脅迫、藥劑、催眠術或他法，至使不
    能抗拒而姦淫之者，為強姦罪，處五年以上有期徒刑。」修
    正後刑法第221條第1項則規定：「對於男女以強暴、脅迫、
    恐嚇、催眠術或其他違反其意願之方法而為性交者，處三年
    以上十年以下有期徒刑。」經比較新舊法結果，以修正後之
    條文較有利於行為人，依刑法第2條第1項後段之規定，自應
    適用88年4月21日修正公布後刑法第221條第1項之規定。
㈣、追訴權時效部分
　⒈刑法施行法第8條之1已於108年12月31日修正公布為：「於中
    華民國94年1月7日刑法修正施行前，其追訴權或行刑權時效
    已進行而未完成者，比較修正前後之條文，適用最有利於行
    為人之規定。於108年12月6日刑法修正施行前，其追訴權或
    行刑權時效已進行而未完成者，亦同」，並於109年1月2日
    生效施行，先予敘明。
　⒉本件被告行為後，刑法第80條、第83條追訴權時效期間及時
    效停止規定，先於94年2月2日修正公布，自95年7月1日生效
    施行，嗣於108年5月29日修正刑法第80條，並於同年12月31
    日修正刑法第83條，並已施行。108年間修正之刑法第80條
    係將發生死亡結果之案件排除追訴權時效之適用，而刑法第
    83條係將時效停止期間四分之一之規定，修正縮短為三分之
    一，是108年間修正後之刑法第80條、第83條規定均未較有
    利於行為人，合先敘明。
　⒊而於94年1月7日刑法修正施行前，其追訴權或行刑權時效已
    進行而未完成者，比較修正前後之條文，適用最有利於行為
    人之規定，刑法施行法第8條之1亦定有明文。修正前刑法第
    80條規定：「追訴權，因左列期間內不行使而消滅：一、死
    刑、無期徒刑或10年以上有期徒刑者，20年。二、3年以上1
    0年未滿有期徒刑者，10年。三、1年以上3年未滿有期徒刑
    者，5年。四、1年未滿有期徒刑者，3年。五、拘役或罰金
    者，1年。前項期間自犯罪成立之日起算。但犯罪行為有連
    續或繼續之狀態者，自行為終了之日起算」。修正後刑法第
    80條規定：「追訴權，因下列期間內未起訴而消滅：一、犯
    最重本刑為死刑、無期徒刑或10年以上有期徒刑之罪者，30
    年。二、犯最重本刑為3年以上10年未滿有期徒刑之罪者，2
    0年。三、犯最重本刑為1年以上3年未滿有期徒刑之罪者，1
    0年。四、犯最重本刑為1年未滿有期徒刑、拘役或罰金之罪
    者，5年。前項期間自犯罪成立之日起算。但犯罪行為有繼
    續之狀態者，自行為終了之日起算」。即修正前刑法第80條
    追訴權時效期間較短，較有利於被告。又修正前刑法第83條
    規定：「追訴權之時效，如依法律之規定，偵查、起訴或審
    判之程序不能開始或繼續時，停止其進行。前項時效停止，
    自停止原因消滅之日起，與停止前已經過之期間，一併計算
    。停止原因繼續存在之期間，如達於第80條第1項各款所定
    期間4分之1者，其停止原因視為消滅。」修正後刑法第83條
    規定：「追訴權之時效，因起訴而停止進行。依法應停止偵
    查或因犯罪行為人逃匿而通緝者，亦同。前項時效之停止進
    行，有下列情形之一者，其停止原因視為消滅：一、諭知公
    訴不受理判決確定，或因程序上理由終結自訴確定者。二、
    審判程序依法律之規定或因被告逃匿而通緝，不能開始或繼
    續，而其期間已達第80條第1項各款所定期間4分之1者。三
    、依第1項後段規定停止偵查或通緝，而其期間已達第80條
    第1項各款所定期間4分之1者。前2項之時效，自停止原因消
    滅之日起，與停止前已經過之期間，一併計算。」即94年修
    正後刑法第83條，刪除偵查期間時效停止進行之規定，對被
    告較為有利。而對被告有利不利應綜合比較後一體適用較為
    有利被告之追訴權時效規定，查94年修正後刑法第83條雖不
    加計偵查期間，然以修正後最短追訴權時效5年加計同法第8
    0條第1項各款所定期間4分之1即1年3月，共計6年3月，相較
    於修正前最短追訴權時效1年加計通緝期間3月共計1年3月，
    除檢察官偵查期間長於5年之情形者外，修正前刑法追訴權
    時效仍較修正後為短，其餘較長之追訴權時效依此類推亦同
    。
　⒋綜上所述，綜合比較新舊法之結果，94年修正前刑法追訴權
    時效規定較有利於被告，依前揭刑法施行法第8條之1規定，
    本件追訴權時效之計算，自應適用最有利於行為人之94年修
    正前刑法第80條、第83條規定。另依94年修正前刑法規定，
    檢察官開始偵查之期間因無追訴權不行使之情形，而將檢察
    官開始實施偵查之期間為停止追訴權時效進行之事由；至於
    檢察官提起公訴後至案件實際繫屬法院之期間，因檢察官實
    際未進行偵查作為，追訴權實質上並未行使，自應排除於追
    訴權時效停止事由之外，即時效仍繼續進行，以保障被告之
    利益。
三、經查：
㈠、本案被告經起訴所涉刑法第277條第1項、第302條第1項、第2
    21條第1項等罪嫌，最重本刑為10年以下有期徒刑，依修正
    前刑法第80條第1項第1款之規定，其追訴權期間為20年。又
    本件犯罪行為終了日為85年8月12日，嗣臺北市政府警察局
    信義分局於移送被告所涉犯嫌而經臺灣臺北地方檢察署於85
    年10月15日收案而起算偵查期間，嗣檢察官於同年10月30日
    提起公訴，於同年11月25日繫屬本院，復因被告逃匿，經本
    院於86年5月16日以北院瑞刑清緝字第570號通緝書發布通緝
    ，致審判之程序不能開始，此有各該資料在卷可稽。
㈡、是以本件追訴權時效之計算，應自85年8月12日起算20年，再
    加因本院通緝而停止之5年期間（即10年之4分之1），再加
    檢察官偵查開始至本院通緝期間，復扣除檢察官提起公訴後
    至繫屬本院前之期間，本案應於111年2月15日追訴權時效業
    已完成。依照前開說明，本件爰不經言詞辯論，逕為免訴判
    決之諭知。　　　　　　　　
據上論斷，應依刑事訴訟法第302條第2款、第307條，刑法施行
法第8條之1，判決如主文。
中　　華　　民　　國　　111 　年　　6 　　月　　20　　日
　　　　　　　   刑事第二十庭   審判長法　官  洪英花

　　　　　　　　　                    法  官  宋恩同

　　　　　　　　　                    法  官　謝欣宓
上正本證明與原本無異。 
如不服本判決應於收受送達後20日內向本院提出上訴書狀，並應
敘述具體理由；其未敘述上訴理由者，應於上訴期間屆滿後20日
內向本院補提理由書（均須按他造當事人之人數附繕本）「切勿
逕送上級法院」。告訴人或被害人如對於本判決不服者，應具備
理由請求檢察官上訴，其上訴期間之計算係以檢察官收受判決正
本之日期為準。因疫情而遲誤不變期間，得向法院聲請回復原狀
。
                                      書記官  朱俶伶
中　　華　　民　　國　　111 　年　　6 　　月　　20　　日